【裁判字號】    97,上易,2069
【裁判日期】    971130
【裁判案由】    過失傷害
【裁判全文】
臺灣高等法院刑事判決                97年度上易字第2069號
上  訴  人  臺灣臺北地方法院檢察署檢察官
被      告  乙○○
上列上訴人因被告過失傷害案件，不服臺灣臺北地方法院97年度
易字第1316號，中華民國97年7月10日第一審判決（起訴案號：
臺灣臺北地方法院檢察署97年度偵字第6394號），提起上訴，本
院判決如下：
    主  文
原判決撤銷。
乙○○犯過失傷害罪，處拘役貳拾日。如易科罰金以新台幣壹仟
元折算壹日。
    事  實
一、緣乙○○係位於臺北市○○區○○街378號之1之住戶（起訴
    書誤載乙○○係任職臺北捷運公司，擔任運量運輸處電機廠
    廠長），平日在住戶內飼養1隻秋田犬，為該隻秋田犬之動
    物所有人，本應注意控制動物之行動，或設置足以隔離或防
    免動物咬傷人之飼養場所及設備與措施，並隨時注意檢視前
    項設備措施；且因乙○○上開住處位處臺北大眾捷運股份有
    限公司（以下簡稱臺北捷運公司）木柵線福州山隧道北口變
    電站下方，平日臺北捷運公司如因業務所需而派員至該變電
    站執行業務，均須經由乙○○於住處前設置之鐵門入內，始
    得以進入前開變電站，為乙○○所明知。迨於民國（下同）
    96年6月9日清晨，乙○○因發現住處旁之變電站邊坡發生土
    石崩落情形，乃於同日上午7時許，通知臺北捷運公司木柵
    線麟光站行控中心，臺北捷運公司旋於同日上午7時50分許
    ，通知木柵線供電機組領班甲○會同組員劉亨宇前往勘查山
    坡土石崩落情況，依當時之情形，乙○○既已於當日清晨發
    現住處旁之變電站邊坡有土石崩落之情形，並通知臺北捷運
    公司派員處理，當亦能注意檢視前開用以隔離或防免秋田犬
    咬傷人之飼養場所及設備或措施是否安全無虞，並無不能注
    意之情事，竟疏未注意檢視前項防護設備與措施，導致甲○
    會同組員劉亨宇前往勘查時，在乙○○住處大門內遭秋田犬
    咬傷，因而受有左小腿後側狗咬傷併皮膚神經受傷（開放性
    傷口合併組織缺損）、下肢神經損傷，及長期性創傷後壓力
    之中度精神疾患等傷害。嗣經甲○於96年12月8日提出告訴
    ，始悉上情。
二、案經甲○訴由台灣臺北地方法院檢察署檢察官偵查起訴。
    理  由
壹、證據能力之認定部分：
    按被告以外之人（包括證人、鑑定人、告訴人、被害人及共
    同被告等）於審判外之陳述雖不符刑事訴訟法第159條之1至
    之4等4條之規定，而經當事人於審判程序同意作為證據，法
    院審酌該言詞陳述或書面陳述作成時之情況，認為適當者，
    亦得為證據；當事人、代理人或辯護人於法院調查證據時，
    知有刑事訴訟法第159條第1項不得為證據之情形，而未於言
    詞辯論終結前聲明異議者，視為有前項之同意，同法第159
    條之5定有明文。立法意旨在於傳聞證據未經當事人之反對
    詰問予以核實，原則上先予排除。惟若當事人已放棄反對詰
    問權，於審判程序中表明同意該等傳聞證據可作為證據；或
    於言詞辯論終結前未聲明異議，基於尊重當事人對傳聞證據
    之處分權，及證據資料愈豐富，愈有助於真實發見之理念，
    且強化言詞辯論主義，使訴訟程序得以順暢進行，上開傳聞
    證據亦均具有證據能力。查本件下列所引用之被告以外之人
    於審判外之供述或非供述證據，因公訴人、被告已於本院審
    理程序時表示無意見（見本院卷第20頁反面，第28頁反面至
    第29頁），且迄至言詞辯論終結前均未聲明異議，而本院審
    酌上開供述或非供述等證據資料製作時之情況，無不當取供
    及證明力明顯過低之瑕疵，認以之作為證據應屬適當，故揆
    諸前開規定，認前揭證據資料應有證據能力。
貳、認定被告乙○○犯罪事實所憑之證據及理由：
一、訊據被告乙○○固坦承為臺北市○○區○○街378號之1住戶
    ，及在住戶內飼養秋田犬1隻，被害人甲○於上開時地遭該
    隻秋田犬咬傷等事實不諱，惟矢口否認有過失傷害之犯行，
    辯稱：伊因於案發當天早上發現住處靠近山坡處有土石流，
    故通知臺北捷運公司木柵捷運站人員，因捷運站有維修設
    備在其住處後方，捷運公司並未通知要派員至其住處勘查，
    且其所飼養之秋田犬一向拴在圍欄裡，伊不知圍欄是否被土
    石沖壞，也不知告訴人甲○為何受傷云云。經查：
  (一)案發當天早上7時許，臺北捷運公司中運量運輸處電機廠供
    電組領班甲○接獲通知，表示臺北市○○區○○街378號內
    之捷運設備可能有狀況，遂獲派與同事劉亨宇至現場察看，
    待渠等至現場後發現有土石崩落狀況，於進行現場拍照後準
    備離開時，該隻秋田犬突然自土石崩落處衝出，並咬住甲○
    ，在場之被告之妻許玉娟見狀即將狗抓住帶至房內關起來，
    嗣劉亨宇即載甲○前往就醫等情，業據證人劉亨宇於原審審
    理時證述明確（見原審卷第54至55頁），並有現場照片及告
    訴人受傷照片等在卷可稽（見偵卷第24頁、第58至59頁、第
    61至62頁）。又被害人甲○因此受有左小腿後側狗咬傷併皮
    膚神經受傷（開放性傷口合併組織缺損）、下肢神經損傷，
    及長期性創傷後壓力之中度精神疾患等傷害，亦有台北市立
    聯合醫院忠孝院區、松德院區、財團法人佛教慈濟醫院台北
    分院及臺灣大學醫學院附設醫院等醫師出具之診斷證明書暨
    病歷等附卷足資佐證（見偵卷第22至23頁、第50、55頁，原
    審卷第25頁、第32至36頁，本院卷第17至18頁、第25、28頁
    ）。被告聲請鑑定被害人所受傷害乙節，因依前開診斷證明
    書與照片所顯示之傷勢相符，並有前開事證可佐，堪認過去
    並無精神病史，在臺北捷運公司任職多年，被狗咬傷後，除
    腳仍呈微跛情形外，精神狀態亦有外出有不安全感，擔心自
    己沒有能力保護自己等長期性創傷後壓力等後遺症，係被害
    人甲○遭被告所飼養之秋田犬咬傷所致，爰無另行鑑定之必
    要。
  (二)又被告為咬傷被害人甲○之該隻秋田犬之飼主，為動物所有
    人，及被告之住處因位處臺北捷運公司木柵線福州山隧道北
    口變電站下方，平日臺北捷運公司如因業務所需而派員至該
    變電站執行業務，均須經由被告住處前所設置之鐵門入內，
    始得以進入變電站等節，為被告所不否認，且有前開現場照
    片在卷可稽（見偵卷第58至59頁、第61至62頁）。再秋田犬
    產於日本，係古代日本國人民將獵獸犬與秋田地區土犬交配
    而得之犬種，領域性極強，係具有攻擊性之犬種，被告既飼
    養該秋田犬，自應隨時注意控制其行動，或設置足以隔離或
    防免其攻擊旁人之飼養場所及設備與措施，並隨時注意檢視
    前項設備措施，以防免臺北捷運公司因執行業務所需派員進
    入被告住戶而遭該隻秋田犬攻擊之事件發生，殆無疑義。
  (三)被告雖辯稱平日均將狗關在圍欄內，當天應係圍欄遭土石流
    沖毀，狗才跑出來，且捷運公司事前並未通知伊要派員至現
    場勘察云云。然查，被告為該隻秋田犬之所有人，負有前開
    控制該犬行動，或設置足以隔離或防免其攻擊旁人之飼養場
    所及設備與措施，並隨時注意檢視前項設備措施等作為義務
    ，以防免臺北捷運公司因執行業務所需派員進入被告住戶而
    遭該隻秋田犬攻擊之事件發生，已如前述；且依當時之情形
    ，被告既能注意通知臺北捷運公司上開土石崩落情形，當亦
    能注意檢視前開用以隔離或防免秋田犬咬傷人之飼養場所及
    設施是否安全無虞，並無不能注意之情事，惟被告竟疏未注
    意檢視前項防護設備與措施，致被害人前往勘查前開變電站
    時，遭該隻秋田犬咬傷，是被告前開注意義務之違反與被害
    人所受傷害間，依一般社會生活之經驗法則，顯具有客觀上
    之因果關係，被告自不能脫免本件過失傷害之責任。況依案
    發時在場之證人劉亨宇及被告之妻許玉娟於原審審理時證述
    被害人甲○自被告住處大門進入後，被告之妻許玉娟聞聲即
    步出屋外，其時被害人告知許玉娟該處有土石崩落情形，並
    於拍攝照片後準備偕同一起前往之劉亨宇離去時，突遭該隻
    秋田犬衝出咬傷等情（見原審卷第51頁反面至54頁、第54至
    55頁），參諸前揭現場照片所示土石崩落情形，堪認當時用
    以控制該隻秋田犬行動，及前開用以隔離或防免秋田犬咬傷
    人之圍欄等安全防護設備已遭崩落之土石沖毀，而喪失作用
    。惟如被告能於發現土石崩落情形後，及時善盡動物所有人
    之前開注意義務，隨時注意檢視前項防護設備與措施，即得
    防免本件不幸憾事發生，惟被告應注意，並能注意，且依當
    時情形並無不能注意之情事，竟疏未隨時注意檢視前項防護
    設備與措施，致被害人在被告住處遭該隻秋田犬咬傷，被告
    應負過失責任至明。被告前揭所辯，並無足採。
  (四)本件事證已臻明確，被告犯行洵堪認定，應予依法論科。
二、核被告所為，係犯刑法第284條第1項前段之過失傷害罪。原
    審未察，以被告於案發時並未在場，對於前開圍欄遭土石流
    沖毀，及該隻秋田犬衝出咬人等情，均無預見可能，且不知
    被害人等會進入其住處，故無在場看管或隔離該犬之注意義
    務，因認被告之犯罪不能證明，固非無見，惟與本院之認定
    不同，業如前述。檢察官提起上訴，指摘原判決，為有理由
    ，自應由本院將原判決撤銷改判。爰審酌被告年近80，因飼
    養具攻擊性之秋田犬，因一時疏失，疏未注意檢視控制該犬
    行動所設置足以隔離或防免其攻擊旁人之防護設備與措施，
    致被害人遭秋田犬咬傷，造成被害人身心遭受不小傷害，且
    事後否認犯行，並未賠償被害人損害等一切情狀，量處如主
    文所示之刑，並諭知易科罰金之折算標準，以示懲儆。
據上論斷，應依刑事訴訟法第369條第1項前段、第364條、第299
條第1項前段，刑法第284條第1項前段、第41條第1項前段，刑法
施行法第1條之1，判決如主文。
本案經檢察官陳國鳴到庭執行職務。
中    華    民    國    97    年    11    月    30    日
                  刑事第十四庭   審判長法  官   陳志洋
                                       法  官   蔡聰明
                                       法  官   謝靜慧
以上正本證明與原本無異。
不得上訴。
                                       書記官   高士童
中    華    民    國    97    年    11    月    6     日
附錄：本案論罪科刑法條全文
中華民國刑法第284條第1項
（過失傷害罪）
因過失傷害人者，處6月以下有期徒刑、拘役或5百元以下罰金，
致重傷者，處1年以下有期徒刑、拘役或5百元以下罰金。


司法院資訊處製作；財團法人民間司法改革基金會備份。
